【裁判字號】    95,交上易,331
【裁判日期】    950831
【裁判案由】    過失傷害
【裁判全文】
臺灣高等法院臺南分院刑事判決       95年度交上易字第331號
上  訴  人
即  被  告  甲○○
上列上訴人因過失傷害案件，不服臺灣臺南地方法院95年度交易
字第24號中華民國95年5月18日第一審判決（起訴案號：臺灣臺
南地方法院檢察署95年度調偵字第38號），提起上訴，本院判決
如下：
    主  文
上訴駁回。
甲○○緩刑年。
    事  實
一、甲○○考領有聯結車職業駕駛執照，為職業聯結車司機，以
    駕駛營業用全聯結車運送貨物為業，為從事駕駛業務之人。
    其於民國94年5月1日上午6時30分許，駕駛進南貨運股份有
    限公司所有之牌照號碼IZ-013號營業曳引車後拖T6-86號營
    業全拖車（一輛曳引車與一輛全拖車所組成之車輛合稱為全
    聯結車），沿臺南市○○路○段外側快車道，由北向南行至
    該路與安通路六段交岔路口，於綠燈亮起欲右轉安通路六段
    時，本應注意轉彎車應讓直行車先行，且依當時情形天候晴
    、日間自然光線、柏油路面乾燥、無缺陷、無障礙物、視距
    良好等情，客觀上並無其不能注意之情事，詎其竟疏於注意
    ，未讓直行車先行即貿然右轉，適有乙○○○騎乘腳踏車，
    沿海佃路二段慢車道由北向南直行欲穿越上開交岔路口，上
    開IZ-013號營業曳引車之右前輪因而擦撞乙○○○所騎乘之
    腳踏車左手把，致乙○○○人、車倒地，乙○○○倒地後復
    受該右前輪之輾壓，以致有骨盆粉碎性骨折併血液流失大於
    20%及左下肢輾傷（送醫後膝上截肢）之傷害而造成毀敗1肢
    機能之重傷害。甲○○於車禍發生後即以行動電話叫救護車
    將乙○○○送醫，並於未被有偵查犯罪職權之機關或公務員
    發覺前向警報案，主動向到現場處理之警察坦承肇事，自首
    而接受裁判。
二、案經乙○○○訴由臺南市警察局第三分局報請臺灣臺南地方
    法院檢察署檢察官偵查起訴。
    理  由
一、上揭犯罪事實，迭據被告甲○○於警詢、偵查、原審及本院
    審理中坦承不諱，核與告訴人乙○○○於警詢時所指訴之情
    節相符，並有道路交通事故調查報告表（一）、（二）、道
    路交通事故現場圖、告訴人乙○○○之診斷證明書3份及現
    場蒐證照片69張附卷可稽。
二、按汽車行駛至交岔路口，轉彎車應讓直行車先行，道路交通
    安全規則第102條第1項第6款前段定有明文。查被告駕車途
    經上開肇事地，應注意遵守上開規定，且依當時情形天候晴
    、日間自然光線、柏油路面乾燥、無缺陷、無障礙物、視距
    良好，有上開道路交通事故調查報告表及現場蒐證照片可稽
    ，客觀上並無被告不能注意之情形，詎其竟疏於注意，以致
    發生本件車禍，被告就本件車禍之發生顯有應注意能注意而
    不注意之過失，應無疑義，且其過失行為與告訴人乙○○○
    受有上開傷害間，並有相當因果關係。綜上所述，事證明確
    ，被告之過失犯行洵堪認定。
三、被告甲○○係職業聯結車司機，以駕駛營業用全聯結車運送
    貨物為業，為從事駕駛業務之人。核其所為，係犯刑法第28
    4條第2項後段之業務過失致重傷害罪。被告於肇事犯罪後，
    未被有偵查權之公務員或機關發覺前，向警自首坦承犯行，
    進而接受裁判，有警詢筆錄及臺南市警察局第三分局道路交
    通事故肇事人自首情形紀錄表附卷可稽，應依刑法第62條前
    段規定減輕其刑。
四、原審以被告罪證明確，適用刑法第284條第2項後段、第62條
    前段，罰金罰鍰提高標準條例第1條前段，並審酌被告之品
    行（無重大惡行）、生活狀況（家庭經濟狀況勉強維持）、
    智識程度（國中畢業）、告訴人受有重傷、被告應負過失責
    任，其於事故發生後尚未與告訴人成立民事和解，以及其於
    肇事後坦承犯行、態度良好等一切情狀，量處有期徒刑一年
    ，認事用法，核無不合，量刑亦堪認妥適。被告上訴意旨指
    摘原判決量刑過重為不當，尚非有理由，應予駁回。
五、查被告於83年間，曾因業務過失傷害罪，經判處有期徒刑五
    月，於83年9月29日易科罰金執行完畢後，五年以內未曾受
    有期徒刑以上刑之宣告（即未曾因故意犯罪受有期徒刑以上
    刑之宣告），有臺灣高等法院被告前案紀錄表可參，被告於
    本案犯後坦承罪行，態度良好，並於本院審理期間已與被害
    人乙○○○達成和解，有臺灣臺南地方法院臺南簡易庭之調
    解筆錄在卷可憑，本院認被告經此偵審程序教訓，應知警惕
    諒無再犯之虞，所宣告之刑以暫不執行為適當，併諭知緩刑
    三年，以勵自新。又本件被告犯罪，雖係於九十五年七月一
    日新刑法施行前所為，然關於行為人是否符合緩刑要件，其
    判斷標準，非以行為時法律為依據，而係依裁判時法律為依
    據，蓋緩刑條件並非針對行為而設，而係針對宣告刑作為宣
    告緩刑條件，故以裁判時法律為準據。茲新刑法既於九十五
    年七月一日施行，則本件關於被告緩刑之宣告要件，自應適
    用新刑法第七十四條第一項第一款規定，併此敘明。
據上論斷，應依刑事訴訟法第368條，刑法第74條第1項第1款，
判決如主文。
本案經檢察官王碧霞到庭執行職務。
中    華    民    國    95    年    8     月    31    日
                  刑事第三庭    審判長法  官  陳義仲
                                      法  官  張世展
                                      法  官  陳顯榮
以上正本證明與原本無異。
不得上訴。
                                      書記官  陳嘉琍
中    華    民    國    95    年    8     月    31    日
附錄法條：
刑法第284條第2項：
從事業務之人，因業務上之過失傷害人者，處1年以下有期徒刑
、拘役或1000元以下罰金，致重傷者，處3年以下有期徒刑、拘
役或2000元以下罰金。


司法院資訊處製作；財團法人民間司法改革基金會備份。
